【裁判字號】    97,上訴,2545
【裁判日期】    971031
【裁判案由】    毒品危害防制條例
【裁判全文】
臺灣高等法院刑事判決                97年度上訴字第2545號
上  訴  人  臺灣桃園地方法院檢察署檢察官
被      告  甲○○
選任辯護人  陳俊隆  律師
上列上訴人因被告毒品危害防制條例案件，不服臺灣桃園地方法
院，97年度訴字第68號，中華民國97年4月16日第一審判決（起
訴案號：臺灣桃園地方法院檢察署96年度偵字第23332號），提
起上訴，本院判決如下：
    主  文
上訴駁回。
    理  由
一、公訴意旨略以：被告甲○○明知甲基安非他命係經公告列為
    毒品危害防制條例第2條第2項第2款規定之第二級毒品，不
    得運輸、持有。竟基於運輸毒品之犯意，受某不詳姓名年籍
    綽號「阿青」之成年男子之託，其方式為「阿青」先以行動
    電話0000000000，撥打甲○○所有之行動電話0000000000後
    ，2人約定處所碰面，「阿青」即交付第二級毒品甲基安非
    他命，甲○○即前往「阿青」指定同縣觀音工業區某便利商
    店，俟抵達約定處後，再撥打上開電話連絡「阿青」，「阿
    青」另連絡買主到場，雙方完成交易並收取現金後，甲○○
    再與「阿青」連絡，交付所收取之款項。於民國（下同）96
    年9月29日下午3時許，甲○○接獲「阿青」通知，前往桃園
    縣新屋鄉清華高職附近便利商店處，適有桃園縣政府警察局
    楊分局員警沈伯荃、莊鈞勇前往執行拘提毒品人犯時，見甲
    ○○違規逆向騎車並在毒品交易場所出現，行跡可疑，尾隨
    跟蹤，甲○○、「阿青」見狀後趁機逃逸，惟甲○○因需依
    「阿青」指示運輸毒品至指定地點，於同日3時30分許，返
    回同縣新屋鄉○○路649號OK便利超商騎車之際，為埋伏之
    上開員警當場查獲，並扣得第二級毒品甲基安非他命0.9公
    克，因認被告甲○○涉有毒品危害防制條例第4條第2項運輸
    第二級毒品罪嫌。
二、按犯罪事實應依證據認定之，無證據不得認定犯罪事實；不
    能證明被告犯罪者，應諭知無罪之判決；又被告之自白，不
    得作為有罪判決之唯一證據，仍應調查其他必要之證據，以
    察是否與事實相符，刑事訴訟法第154條第2項、第301條第1
    項、第156條第2項分別定有明文。而所謂認定犯罪事實之證
    據，係指足以認定被告確有犯罪行為之積極證據而言，該項
    證據自須適合於被告犯罪事實之認定，始得採為斷罪資料；
    又事實之認定，應憑證據，如未能發現相當證據，或證據不
    足以證明，自不能以推測或擬制之方法，以為裁判基礎；最
    高法院29年上字第3105號、40年度台上字第86號分別著有判
    例可資參照。
三、經查：
（一）被告於警詢、96年9月29日檢察官初次訊問及原審羈押訊
      問時供稱：為警查扣之甲基安非他命係「阿青」託伊送至
      桃園縣觀音鄉某處轉交予他人，自96年9月10日起至為警
      查獲止，伊共為「阿青」送毒品6次。伊忘記第1、2次之
      時間，第3次時間為96年9月20日下午8時，第4次時間為96
      年9月24日下午6時30分許，第5次時間為96年9月27日下午
      7時許。每次「阿青」均以0000000000號行動電話與伊聯
      絡，見面後交付1包毒品予伊，伊送至桃園縣觀音鄉○○
      路與成功路1段路口7-11便利商店交予不認識之男子後，
      並向該男子收取新臺幣（下同）3,000元，伊則可獲取300
      至500元之報酬。96年9月29日下午3時2分，「阿青」以
      0000000000號電話撥打0000000000號電話與伊聯絡，要伊
      至桃園縣新屋鄉○○路649號對面，「阿青」交付1包甲基
      安非他命予伊，要伊送至桃園縣觀音鄉○○路與民權路1
      段路口，「阿青」再聯絡買主到場交易云云（見偵查卷第
      23332號第7至9頁、第24至25頁、原審聲羈卷第6至8頁）
      。嗣被告於96年10月24日、97年1月4日檢察官訊問時及原
      審97年1月21日訊問、97年2月4日準備程序、97年3月20
      日審理時則改稱：伊於96年9月29日下午3時30分，在桃園
      縣新屋鄉○○路OK便利商店前為警查獲之甲基安非他命係
      伊於為警查獲前半小時向「阿青」以3,000元購得。伊於
      96年9月28日撥打電話詢問「阿青」有無毒品，「阿青」
      稱其在南部，翌日再與伊聯絡，嗣於同年月29日，「阿青
      」與伊相約在查獲地點，「阿青」開車前來，伊搭上「阿
      青」所駕車輛，「阿青」邊駕車邊與伊在車上交易，之後
      「阿青」便在新屋街上放伊下車，伊再搭計程車返回為警
      查獲處，而後即為警查獲等語（見偵查卷第23332號第43
      至45頁、第68至69頁、原審卷第10、30、60、61、64頁）
      。足見被告就其為警查獲所持之甲基安非他命之緣由一節
      前後供述迥異，被告究有無替「阿青」之人運送毒品一節
      已難遽以採信；況，再參諸卷附被告所持用之0000000000
      號行動電話通聯紀錄，被告所持有之前開門號除於96年9
      月28日、同年月29日與其所稱「阿青」持用之0000000000
      號行動電話有數通通聯外，並無被告所稱「阿青」曾於96
      年9月20日、同年月24日、同年月27日以電話與其所持電
      話聯絡運送毒品之通聯紀錄，是被告供述其為「阿青」運
      送6次毒品等情顯與事實相左，反係被告嗣後所稱其因欲
      購買甲基安非他命而於96年9月28日、同年月29日與「阿
      青」聯絡一節，與前開通聯紀錄所呈現之事實相符，二者
      相較之下，益見被告前開於警詢、96年9月29日檢察官訊
      問及原審羈押訊問時所稱曾替「阿青」之人運送毒品一節
      與事實不符，而無可採信。
（二）另據被告經警採集尿液送請臺灣檢驗科技股份有限公司檢
      驗結果，呈安非他命類（安非他命、甲基安非他命）陽性
      反應一節，有被採尿人姓名編號對照表、臺灣檢驗科技股
      份有限公司濫用藥物檢驗報告各1紙在卷可稽，可認被告
      於為警查獲前應有施用甲基安非他命之犯行，然尚無法依
      前開尿液報告即推論被告有公訴意旨所稱運輸甲基安非他
      命之犯行，反益證被告前於警詢、96年9月29日檢察官訊
      問及原審羈押訊問時所供稱未施用甲基安非他命一節之不
      實。再者，被告甫為警查獲時既否認其有施用甲基安非他
      命犯行，自不可能承認持有甲基安非他命，以免致人有其
      持有甲基安非他命以供吸食之聯想，故被告會於警詢、檢
      察官偵查中供稱其所持有之甲基安非他命非其所有，而係
      「阿青」所交付，央其轉交他人等語，應係其企圖撇清其
      持有甲基安非他命犯行所致，被告既有前開考量，其所為
      之供述自非全然可信。
（三）再參照證人即查獲本案之員警沈伯荃於檢察官偵查中及原
      審審理時證述：當日伊與同事4人執行巡邏勤務並持拘票
      前往本案查獲地點附近拘提毒品人口徐智一。渠等駕車行
      經桃園縣新屋鄉○○路上之便利商店時看見被告，感覺被
      告怪怪的，渠等便掉頭，將車停在便利商店旁路邊，距離
      被告有一段距離，便看到被告騎機車未戴安全帽逆向行駛
      跨越至對向車道，靠近一輛鐵灰色自用小客車，被告先將
      機車停在清華高中大門左側，再上該輛鐵灰色小客車，渠
      等覺得可能在進行毒品交易，便駕車迴轉過去準備盤查被
      告，但該輛鐵灰色小客車於被告上車後便往前開，渠等駕
      車跟在該車後面，但可能被發現，該車便往小路開，渠等
      因被其他車輛擋住而跟丟，然因被告之機車還停在原處，
      渠等便返回被告機車停放處對面，等約10至15分鐘，被告
      從渠等前方經過往便利商店方向走去，並進入便利商店，
      但該小客車已經不見，渠等待被告從便利商店出來後，便
      表明身份並請被告出示證件，被告出示證件，但渠等發現
      被告右側褲袋鼓鼓，便詢問被告口袋內為何物，被告回答
      香煙，渠等請被告將口袋內物品取出，經被告同意後檢視
      被告取出之香煙，發現香煙內有1包以分裝袋裝盛之甲基
      安非他命。伊同事莊鈞勇詢問被告該物何人所有，被告稱
      說該物非其所有，且稱其並未施用甲基安非他命等語。渠
      等便欲將被告帶回分局，於途中，渠等詢問被告為何持有
      毒品，被告稱該毒品係「阿青」所交付，託其將毒品送至
      觀音工業區交予他人，渠等便要求被告帶同渠等至「阿青
      」所指示之地點，被告便帶渠等至觀音工業區的某超商，
      被告稱將會有1名男子前來會合，但渠等守候一段時間，
      未見有人前來交易，渠等請被告撥打電話與「阿青」聯絡
      ，但是「阿青」之電話關機。因等不到人，渠等便將被告
      帶回分局等語（見偵查卷第23332號第66至67頁、原審卷
      第49至52頁）。依證人沈伯荃前開所述，可知員警見被告
      進入其原停放機車附近之便利商店時，被告所搭乘之小客
      車已無蹤跡，而員警待被告走出便利商店後始前去查獲被
      告，顯見該小客車上之人並不知被告為警查獲，且員警嗣
      在被告身上起出甲基安非他命，足見該小客車上之人應認
      業已擺脫員警之追躡，才會交付甲基安非他命予被告；果
      被告所稱其為係為「阿青」轉送至觀音工業區交予不詳男
      子一節為真，則「阿青」於交付毒品後並不知被告為警查
      獲，該等交易應會繼續進行，則被告前往約定交易地點時
      ，對方應會依約前來交易，然員警偕同被告至被告所稱交
      易地點觀音工業區時，確未見前來交易之人，故是否確有
      被告所稱交易毒品情事，即有可疑，是被告前開自白難認
      信實。另一證人即查獲本案之員警莊鈞勇於檢察官偵查中
      及原審審理時亦證述：當日沈伯荃要求被告出示證件，伊
      在一旁警戒時，發現被告褲袋鼓鼓，伊便拍一下該處並詢
      問被告何物，並請被告取出，被告便取出1包香煙，經打
      開香菸盒發現裡面有1包甲基安非他命。渠等查獲被告後
      ，被告稱毒品非其所有，係查獲前「阿青」在車上交付，
      要其送至觀音工業區交予不特定之人。渠等依被告所告知
      之地點找到其所稱交易地點等語（見偵查卷第23332號第
      69至70頁、原審卷第54、55頁）。觀諸證人沈伯荃、莊鈞
      勇前開所述，渠等僅查獲被告持有扣案之甲基安非他命，
      並未目擊被告有何轉交甲基安非他命予他人之過程，則證
      人沈伯荃、莊鈞勇前開所述，並不適於作為被告運輸毒品
      犯行之佐證。
（四）至卷附搜索扣押筆錄、扣押物品目錄表、臺灣檢驗科技股
      份有限公司濫用藥物檢驗報告等，僅能證明被告為警查獲
      時，持有甲基安非他命之事實，無從據以認定被告有運輸
      甲基安非他命之犯行，亦非屬適於認定被告運輸毒品犯行
      之證據。
（五）綜上所述，公訴人所指被告涉犯運輸第二級毒品甲基安非
      他命之犯行，除被告於警詢、檢察官初詢及原審羈押訊問
      時之自白外，並無任何其他積極證據足資補強被告曾就其
      有運輸第二級毒品甲基安非他命之自白；況如上述，被告
      上開之自白，顯與事實不符，而屬有瑕疵之自白，尚難遽
      以採信；本院自難僅憑被告上開有瑕疵之自白，即遽為被
      告運輸毒品犯行之認定；此外，復查無其他積極證據足以
      證明被告有何公訴意旨所指之運輸第二級毒品甲基安非他
      命犯行。
四、原審因以不能證明被告涉有公訴意旨所指之運輸第二級毒品
    甲基安非他命犯行，而僅能認定被告持有第二級毒品甲基安
    非他命之事實；再參諸被告於96年9月29日為警查獲後，經
    警採集其尿液送驗，結果確呈安非他命類（安非他命、甲基
    安非他命）陽性反應一情，有被採尿人姓名編號對照表、臺
    灣檢驗科技股份有限公司濫用藥物尿液檢驗報告各1份在卷
    可參，嗣經臺灣桃園地方法院檢察署檢察官聲請原審法院以
    96年度毒聲字第1561號裁定送勒戒處所觀察、勒戒後，認無
    繼續施用毒品之傾向，經臺灣桃園地方法院檢察署檢察官以
    96年度毒偵字第5595號不起訴處分確定等情，有本院被告前
    案紀錄表1份在卷可稽；足見被告確有施用第二級毒品甲基
    安非他命之犯行；且本件不論係檢察官起訴事實所指之運輸
    第二級毒品甲基安非他命，或係已經檢察官處分不起訴確定
    之施用第二級毒品甲基安非他命，其低度之持有第二級毒品
    甲基安非他命，係同一之持有第二級毒品甲基安非他命行為
    ；該持有第二級毒品甲基安非他命之部分，既已吸收於施用
    第二級毒品甲基安非他命犯行中而經處分不起訴，則就同一
    之持有第二級毒品甲基安非他命行為，於法即不得再予起訴
    ；檢察官就已經處分不起訴之行為，再予起訴，其起訴程序
    自有違背規定之情形，原審就該部分另為不受理之諭知，於
    法尚無違誤。
五、檢察官上訴意旨稱，販毒或吸毒者，均知毒品交易係非法交
    易，故警覺性甚高，而「阿青」與被告相約在桃園縣新屋鄉
    清華高職附近便利商店處交付扣案之甲基安非他命時，已遭
    警發現並尾隨跟蹤，經「阿青」擺脫警察，被告再返回上開
    便利商店附近，為警查獲，並由被告帶同警察前往桃園縣觀
    音鄉觀音工業區某超商，等待購毒者前來時，或因該名購毒
    者察覺現場情況有異，或「阿青」之後發現被告已遭警查獲
    而通知該名購毒者，致該名購毒者未現身購毒，使交易無法
    繼續進行，是尚難僅因該名購毒者未現身，即認被告於警詢
    、96年9月29日檢察官初次訊問及原審羈押訊問之自白有瑕
    疵云云。惟查檢察官此部分上訴意旨所指，並未舉提具體證
    據以供本院調查，而純屬其主觀、片面、臆測之詞，於法尚
    難遽以採信。檢察官執此上訴意旨任意指摘原判決不當，求
    予撤銷改判，為無理由，應予駁回。
六、本件原審係判決不受理，本院認檢察官之上訴無理由，爰不
    經言詞辯論判決。附此敘明。
據上論斷，應依刑事訴訟法第368條、第372條條，判決如主文。
中    華    民    國    97    年    10    月    31    日
                  刑事第二十庭審判長法  官  楊貴雄
                                    法  官  高愈杰
                                    法  官  林銓正
以上正本證明與原本無異。
檢察官如不服本判決，應於收受送達後10日內向本院提出上訴書
狀，其未敘述上訴之理由者並得於提起上訴後10日內向本院補提
理由書（均須按他造當事人之人數附繕本）。
                                    書記官  陳玲憶
中    華    民    國    97    年    11    月    3     日


司法院資訊處製作；財團法人民間司法改革基金會備份。
